【裁判字號】    95,上訴,370
【裁判日期】    950524
【裁判案由】    偽造文書等
【裁判全文】
臺灣高等法院臺中分院刑事判決         95年度上訴字第370號
上  訴  人
即  被  告  己○○
上列上訴人因偽造文書等案件，不服臺灣臺中地方法院94年度訴
字第2319號中華民國94年12月5日第一審判決（起訴案號：臺灣
臺中地方法院檢察署93年度偵字第12827號；併辦案號：95年度
偵字第7423號），提起上訴，本院判決如下：
    主  文
原判決撤銷。
己○○無罪。
    理  由
一、公訴意旨略以：上訴人即被告己○○（下稱上訴人）明知坐
    落台中縣神岡鄉○○○段227之10地號之土地，係王德述（
    已於93年1月5日死亡）所有之土地，且王德述與其子女乙○○、丙○○、甲○○、王雪玉均未出租或同意他人使用，其
    上蓋有農舍，種植荔枝，竟自93年1月21日起至同月23日止
    ，與某不詳姓名之人，共同意圖為自己不法之所有，僱請不
    知情之森少英、黃建成及綽號阿全之人，分別負責土方開挖
    及載運土石之工作，受上訴人之指示，在上址開挖面積達
    3591 平方公尺，最深達22公尺之抗洞。嗣經人檢舉，於93
    年2月20日，由法務部調查局台中縣調查站人員會同縣政府
    人員現場會勘，當場查獲，詎己○○為掩飾犯行，另基於行
    使偽造私文書之犯意，由該不詳姓名之人之大嫂，以偽簽王
    德述署名、偽蓋印文方式，偽造土地租賃契約書，持交調查
    單位行使，足生損害於王德述，認上訴人涉犯刑法320條第1
    項之竊盜罪、同法第216條、第210條之行使偽造私文書罪嫌
    云云。
二、公訴人認上訴人涉犯上開竊盜、行使偽造私文書罪嫌，係以
    告訴人即王德述之子乙○○、丙○○、甲○○於偵查中指訴
    明確，互核一致；且系爭土地租賃契約上之王德述筆跡，確
    非王德述所寫；並有證人森少英、洪碩聰之證詞為據。且如
    係租地經營養魚，開挖魚池，為何僅租約一年，為何於92年
    6 月即簽約，於王德述死後之93年1月底才開挖，且未提出
    地主有收租之憑據，又砂石為何載至遠在五百公尺外之砂石
    場堆放；若地主已知上訴人開挖，則所採級配又為何上訴人
    向銘訓砂石場商訂賣價，伺機販售，而非歸屬地主，均與常
    情有違，認上訴人否認犯罪，不可採信，為其論據。
三、上訴人固承認有上開僱工挖取土石之事實，但否認有行使偽
    造私文書、竊盜土石之犯行，辯稱：是證人戊○○幫伊找地
    ，是戊○○去與王德述接洽，談到一半王德述身體不好，就
    與王德述兒子乙○○談。伊有與乙○○見過一次面，該次見
    面就有與乙○○提到要向他租地，開設海釣場，他答應，之
    後就是戊○○與乙○○接觸。契約書是叫戊○○的一個嫂嫂
    寫的，戊○○拿來給伊簽。有聽刻印店老闆說印章是乙○○
    去他店裡刻的。王德述的簽名，聽戊○○說是乙○○拉他父
    親王德述的手簽名的等語。
四、經查，證人戊○○於本院審理中證稱：系爭土地是伊幫上
    訴人與地主王德述談的，上訴人把契約書放在伊處，後來伊
    再拿到王德述家讓王德述簽的。王德述是於92年6月12日簽
    的，上訴人也是同一天在伊家簽的，契約書內容是伊叫與伊
    大哥同居之嫂子寫的等語（見本院卷第35頁以下）。證人
    即王德述之子乙○○於本院證稱：系爭土地契約戊○○與伊
    父親王德述簽約時，伊有在場看到。系爭神岡鄉○○○段22
    7之10地號之土地出租，是伊父親與戊○○簽約的，聽伊父
    親說是要做海釣場，系爭土地租賃契約書上之印文，係伊於
    契約上日期即92年6月12日前一天去庚○○店裡刻的等語（
    見本院卷第37頁以下）。證人庚○○於本院證稱：系爭契
    約上王德述之印文之印章，不敢確定是伊店裡刻的，但與伊
    店裡所刻之字體很像等語（見本院卷第40頁）。足認上訴人
    所為由戊○○與王德述接洽，承租系爭新子段227之10 號
    土地，經營海釣場之辯詞，與事實相符，可以採信。上訴人
    確有以經營海釣場為由，向王德述承租系爭新子段227之
    10地號土地之事可以認定。
五、告訴人即王德述之子甲○○、乙○○、丙○○於偵查中均證
    稱：他們兄弟沒有把土地租給他人。據其等了解，王德述亦
    無出租過等語（見偵字第12827號卷第99頁）。94年10月27
    日原審法院審理時，乙○○證稱：系爭新庄子段227之10 號
    土地，是其父親生前管理，伊父親應該沒有出租給別人，也
    沒有同意他人在該處挖取土石。伊父親沒有指派伊與上訴人
    商討系爭土地出租、挖取土石情形等詞（見原審卷第46頁）
    ；又證稱新庄子段227之10號土地上面的鐵皮屋是租給后里
    陳明喨等語（見原審卷第50頁）。甲○○於檢察官詰問時證
    稱：系爭土地是由伊父親管理，土地沒有出租給別人，土地
    上面的鐵皮屋伊知道有出租給別人，但是出租給誰不清楚（
    依93年3月16日複丈成果圖，新庄子段227之10號土地上並無
    鐵皮屋）。甲○○、乙○○、丙○○兄弟上開證詞表示伊等
    父親未將新庄子段第227之10號土地租給他人挖取土石云云
    。乙○○、甲○○則又證稱新庄子段第227之10號土地上之
    鐵皮屋曾租給他人或陳明喨云云。惟依台中縣政府、神岡鄉
    公所、調查站、豐原地政事務人員於93年2月20日上午會同
    上訴人陳裕豊會勘現場，其會勘結果為：已僱工挖取土石，
    面積為全地號4839平方公尺，此有該會勘紀錄、照片及土地
    複丈成果圖可憑（見偵字第12827號卷第25至37頁），系爭
    新庄子段第227之10號土地上並無鐵皮屋，是上開證人甲○○、乙○○所證系爭新庄子段第227之10號土地上有鐵皮屋
    出租他之證詞，顯有誤會。證人乙○○於本院證稱：其於調
    查局偵訊時說新庄子段第227之10號土地沒有出租，是因為
    調查站人員問有無出租給上訴人己○○，因為伊不認識己○○，所以回答沒有出租他。另說從來沒有聽父親說有將該土
    地出租事，是講錯了等語。另丙○○於本院證稱：土地都是
    伊父親在處理，伊都在外面工作，不曉得本案系爭土地與出
    租給涂朝欽之土地是否同一等語（見本院卷第54頁）；甲○○於本院證稱伊於原審證稱系爭土地已出租給涂朝欽，且租
    三萬元，是另一塊土地。系爭第227之10號土地是否出租伊
    不知道等語（見本院卷第55頁）。證人乙○○、丙○○、甲○○於偵查中或原審法院所為之證詞，有與事實不符之情形
    ，均有瑕疵，不能作為上訴人不利之認定。
六、另乙○○於偵查中證稱：上訴人所提租約不是伊父親筆跡（
    見偵查卷第81頁），於94年10月27日原審法院審理時亦證稱
    契約書上之筆跡不是伊父親的云云（見原審卷第47頁）；於
    本院則證稱：有看到戊○○與其父親簽約，印章是其於契約
    上日期之前一日去庚○○店刻的等語，乙○○關於其父親是
    否有將系爭新庄子段第227之10號土地出租，先後陳述兩岐
    。本院依上訴人之聲請傳訊戊○○、刻印店老闆與乙○○對
    質，乙○○證稱有看到戊○○與其父親簽約，並承認契約上
    之印章係其於簽約前一日去庚○○店刻的，核與戊○○、庚○○所為證詞情節大致相符，本院認乙○○於本院所為證詞
    雖非完全與事實相符（乙○○可能係真正出面將土地出租之
    人），但已可認乙○○、甲○○、丙○○兄弟於偵查中、原
    審法院所為未經系爭土地出租予他人之供述，與事實不符，
    不能採為上訴人犯罪之證據。
七、另證人森少英、黃建成、洪碩聰於警訊、偵查中或原審法院
    所為之證詞，均只能證明上訴人僱工挖取系爭土地上之土石
    ，並不能認定上訴人有偽造土地租賃契約及盜採土石之犯罪
    事實。其他房屋租賃契約書、勘驗筆錄、土地登記簿謄本、
    地籍圖、開挖土石照片、會勘紀錄等件，亦均只能認定上訴
    人僱工挖取土石，不能證明上訴人有偽造土地租賃契約及盜
    採土石之犯行。
八、綜上事證及說明，本件上訴人被訴行使偽造私文書、竊盜之
    犯行，並無證據足以證明；本院亦查無其他積極證據，足資
    證明，上訴人之犯罪不能證明。原審認上訴人罪證明確，對
    上訴人論處罪刑，認事未洽。上訴人上訴否認犯罪，指摘原
    審判決不當，其上訴為有理由，應由本院將原審判決撤銷，
    依法為無罪之諭知。
九、檢察官併辦意旨略以：上訴人自93年1月21日起至同月23日
    止，與綽號豆干之人基於犯意聯絡，由上訴人出面，僱請不
    知情之森少英、黃建成及綽號阿全之人，違法開採土石，變
    更地形風貌，經台中縣政府於93年3月11日處罰鍰12萬元，
    並以93年7月13日府地用字第0930182605號函催繳罰鍰並限
    令一個月內回復農牧用地容許用途，詎己○○迄令仍未繳交
    罰鍰，亦未依規定回復農業使用，認上訴人涉犯區域計劃法
    第22條之罪，與本案已起訴之偽造文書罪有牽連犯裁判上一
    罪之關係，爰移送併辦云云。查本案既經為無罪之諭知，則
    移送併辦之犯罪事實，與本案之犯罪事實，即無裁判上一罪
    之關係，本院無從併辦，附此敘明。
據上論結，應依刑事訴訟法第369條第1項前段、第364條、第301
條第1項，判決如主文。
本案經檢察官丁○○到庭執行職務。
中    華    民    國    95    年    5    月    24     日
               刑事第九庭  審判長法  官  陳  筱  珮
                                 法  官  康  應  龍
                                 法  官  趙  春  碧
上列正本證明與原本無異。
如不服本判決應於收受送達後十日內向本院提出上訴書狀，其未
敘述上訴之理由者並得於提起上訴後十日內向本院補提理由書（
均須按他造當事人之人數附繕本）。
                                 書記官  胡  美  娟
中    華    民    國    95    年    5     月    29    日
                                                      Ｆ


司法院資訊處製作；財團法人民間司法改革基金會備份。
